臺灣高等法院臺中分院刑事判決　　　　95年度上訴字第2350號
上　訴　人
即　被　告　丁○○
上　訴　人
即　被　告　庚○○
上　訴　人
即　被　告　戊○○
上　訴　人
即　被　告　丙○○
上一被告
選任辯護人　陳明發　律師
上　訴　人
即　被　告　辛○○
上　訴　人
即　被　告　甲○○
上列上訴人等因妨害自由等案件，不服臺灣臺中地方法院94年度
訴字第3377號中華民國95年8月3日第一審判決（起訴案號：臺灣
臺中地方法院檢察署94年度偵字第611、7801、8271號），提起
上訴，本院判決如下：
    主  文
原判決撤銷。
丁○○共同以非法方法剝奪人之行動自由，累犯，處有期徒刑陸
月，如易科罰金，以銀元參佰元即新台幣玖佰元折算壹日。
庚○○、戊○○共同以非法方法剝奪人之行動自由，各處有期徒
刑參月，如易科罰金，均以銀元參佰元即新台幣玖佰元折算壹日。
丙○○、辛○○共同以非法方法剝奪人之行動自由，各處有期徒
刑伍月，如易科罰金，均以銀元參佰元即新台幣玖佰元折算壹日。
甲○○共同以非法方法剝奪人之行動自由，處有期徒刑肆月，如
易科罰金，以銀元參佰元即新台幣玖佰元折算壹日。
    事  實
一、丁○○前因恐嚇取財及偽造文書案件，分別經台灣高等法院
    台南分院及台灣台東地方法院判處有期徒刑3月及6月確定，
    嗣經法院定應執行刑為8月，於民國92年12月5日易科罰金執
    行完畢。
二、庚○○、丙○○因與乙○○間各有債務糾紛，而丙○○另因
    積欠某黃姓男子債務，委請乙○○出面解決，乃於93年9 月
    間某日，委由丁○○將新台幣（下同）15萬元交予乙○○，
    俾由乙○○處理丙○○與該黃姓男子間之債務，惟乙○○卻
    將該15萬元自行抵償丙○○積欠其個人之債務而未予轉交，
    丙○○、丁○○因此心生不滿，遂夥同庚○○、辛○○、戊○○、甲○○、己○○（另經臺灣臺中地方法院判處有期徒
    刑5月，如易科罰金，以300元折算1日確定），共同基於妨
    害自由之犯意聯絡，於93年11月1日，利用乙○○與庚○○
    約定當晚將至台中縣大里市（起訴書誤載為太平市○○○路
    黃昏市場，向在該處擺攤販賣水果之庚○○收取利息之機會
    ，由丙○○、辛○○、戊○○、甲○○、己○○等人在該黃
    昏市場停車場內守候，庚○○則於當晚9時30分許，在乙○○到達黃昏巿場時，以電話將乙○○誘至停車場內，庚○○
    見乙○○接近車號9723-HZ號、由甲○○所駕駛之自用小客
    車之際，以台語指示「這個就是」等語，由辛○○、戊○○
    、己○○、甲○○等4人合力將力圖抗拒之乙○○強押上車
    ，並將乙○○之上衣掀起蓋住頭部，令其坐在後座中間而無
    法逃脫，由甲○○駕駛車輛，辛○○、己○○則坐在後座之
    左右座，途中辛○○、己○○為阻止乙○○呼救，竟另基於
    傷害人之身體之犯意聯絡，分別徒手及持鋁製球棒毆打乙○○，致其受有兩側眼角瘀腫、前胸多處紅腫挫傷、後頸紅腫
    挫傷、後背多處紅腫挫傷之傷害。戊○○與丙○○則駕駛另
    一部車牌號碼不詳之自用小客車離去。甲○○依丁○○之指
    示，開車至彰化縣二林鎮某KTV門口與丁○○會合後，隨即
    前往二林鎮之醒靈宮旁，待戊○○駕車附載丙○○到場會合
    後，一行人前往彰化縣竹塘鄉某河堤邊，丁○○要求乙○○
    返還該15萬元，並為求抵償該15萬元，要求乙○○交出信用
    卡、現金卡、手錶等物，此時丙○○接獲庚○○以電話通知
    乙○○之友人謝麗珠已向警方報案，丁○○遂書寫紙條載明
    匯款銀行帳號（台灣企銀帳號000- 00-00000-0號帳戶)，由
    乙○○同意匯款15萬元至該帳戶後，始將乙○○之信用卡、
    現金卡、手錶等物交還，並於翌日即93年11月2日凌晨1時許
    ，由辛○○駕車將乙○○載至台中縣烏日鄉○○路某加油站
    釋放，前後共剝奪乙○○之行動自由達3小時30分鐘之久。
    乙○○事後因恐再遭挾持，乃於93年11月9日，匯款2千元至
    丁○○上開帳戶。經警循線查悉上情。
二、案經台中縣警察局霧峰分局及彰化縣警察局二林分局報請台
    灣台中地方法院檢察署檢察官偵查起訴。
    理  由
壹、關於證據能力部分：
一、按被告以外之人於審判外之陳述，雖不符刑事訴訟法第159
    條之1至第159條之4之規定，然經當事人於審判程序同意作
    為證據，法院審酌該言詞陳述作成時之情況，認為適當者，
    亦得為證據；當事人、代理人或辯護人於法院調查證據時，
    知有刑事訴訟法第159條第1項不得為證據之情形，而未於言
    詞辯論終結前聲明異議者，視為有前項之同意，刑事訴訟法
    第159條之5定有明文。查證人乙○○於警詢及檢察官偵訊時
    所為之陳述，固為審判外之陳述而屬傳聞證據，惟原審審理
    時，已依法定程序傳喚證人乙○○到場，命其具結陳述，並
    使被告等人有與證人對質及詰問之機會，已確保被告之對質
    詰問權，且被告等人就前開審判外之陳述，於本院審理中均
    不爭執其證據能力，復未曾於言詞辯論終結前聲明異議，而
    本院審酌上開陳述作成時之情況，並無違法取證之瑕疵，認
    以之作為證據為適當，揆諸上開規定，證人乙○○於審判外
    之陳述，有證據能力。
二、按現行刑事訴訟法第287條之2規定「法院就被告本人之案件
    調查共同被告時，該共同被告準用有關人證之規定」，即共
    同被告對於其他共同被告之案件而言，為被告以外之第三人
    ，本質上屬於證人，為確保被告對證人之對質詰問權，證人
    於審判中，應依法定程序，到場具結陳述，並接受被告之詰
    問，其陳述始得作為認定被告犯罪事實之判斷依據。本件共
    同被告於警詢、偵查及原審審理中所為之陳述，其中有部分
    內容係關於自己所涉犯嫌之事實，本毋庸命具結，而該部分
    雖與其他被告所涉之犯罪事實相關，仍無從加以分割，且本
    件共同被告丙○○、丁○○於原審審判期日已以證人身分作
    證，並經交互詰問程序確實保障其他被告之訴訟權，而被告
    等人於本院審理中均不爭執其證據能力，復未曾於言詞辯論
    終結前聲明異議，本件共同被告之陳述，均得作為證據，合
    先敘明。
貳、認定本案犯罪事實之理由：
一、訊據被告丙○○、辛○○均坦承上開犯行；被告庚○○、丁○○、戊○○、甲○○均矢口否認有何妨害被害人行動自由
    之犯行，被告庚○○辯稱：因丙○○臨時打電話給伊說要找
    乙○○，伊才告訴丙○○說乙○○等一下要來，後來因為乙○○晚到才改約在停車場云云；被告丁○○辯稱本件因伊與
    乙○○間之15萬元糾紛，伊未強押乙○○云云；被告戊○○
    辯稱：伊去黃昏市場時未做什麼，只是在旁邊而已，且在停
    車場時伊與丙○○先開車離開，並未參與妨害自由犯行云云
    ；被告甲○○辯稱伊當天去找己○○，己○○告訴伊要去載
    朋友，伊純粹只是去載朋友云云。
二、經查：
  (一)本件被告庚○○、丙○○因與乙○○間各有債務糾紛，而
    乙○○於93年9月間受被告丙○○之託，將丙○○所有、輾
    轉由丁○○交付而應轉交某黃姓男子之15萬元自行抵償其2
    人間之債務，致心生不滿，遂於93年11月1日，由庚○○電
    話邀約乙○○於當晚前往台中縣大里市○○路黃昏市場內、
    其販賣水果之攤位處交利息予乙○○，而丙○○、辛○○、
    戊○○、甲○○、己○○等人先在該黃昏市場停車場內守候
    ，庚○○於當晚9時30分許，打電話通知乙○○改到黃昏巿
    場停車場見面後，旋由甲○○駕駛車號9723-HZ號自用小客
    車，附載辛○○、己○○及乙○○，戊○○、丙○○另乘一
    部車牌號碼不詳之自用小客車，甲○○先前往彰化縣二林鎮
    某KTV門口，與丁○○會合後，繼之前往二林鎮之醒靈宮旁
    ，待戊○○駕車附載丙○○到場會合後，再前往彰化縣竹塘
    鄉某河堤邊，至翌日即93年11月2日凌晨1時許，始由辛○○
    駕車將乙○○載至台中縣烏日鄉○○路某加油站，乙○○事
    後於93年11月9日，匯款2千元至丁○○前揭帳戶等情，業據
    證人即被害人乙○○迭於警詢、偵查及原審審理中指述明確
    ，且為被告等人所不爭執，並有丁○○書寫匯款帳號之紅色
    紙張及乙○○匯款紀錄在卷可稽（見94年度偵字第611號卷
    宗第37頁、94年度聲監字第70號卷第41至43頁）；又被告丁○○、丙○○於警詢及偵訊時亦分別供稱因丙○○積欠地下
    錢莊某黃姓男子60萬元，僅有能力償還15萬元，乙○○承諾
    為丙○○處理此件債務，遂由丙○○交付15萬元予丁○○再
    轉交予乙○○，然乙○○卻未將15萬元交付予該黃姓男子，
    故要求乙○○匯款15萬元等語（見94年度偵字第611號卷宗
    第95頁、94年度偵字第8271號卷宗第22、23頁），證人乙○○亦不否認收受被告丁○○轉交之15萬元（見原審卷宗(二)第
    209頁），堪信屬實。
  (二)茲應究明者，為被告等人有無對乙○○實施妨害自由之犯行
    ，被告等人間有無犯意聯絡及行為分擔：
  (1)依證人乙○○於原審審理中證稱「庚○○於93年11月1日下
    午打電話給我，約定於當晚間9點30分左右，在庚○○擺攤
    之黃昏市場水果攤處見面還錢，我依約前往後，未見庚○○
    在水果攤，再以電話聯絡，經庚○○告知他在停車場，在我
    步行至距庚○○停放之車輛僅1步距離時，聽見一句『這個
    就是』，隨即有3、4名男子衝過來，將我的頭壓下、身體往
    下壓，叫我坐在車子後座中間，坐旁邊的人將我上衣翻起矇
    住頭部，我講話他們就打我．．．途中我沒有辦法看見外面
    ，到達時是到一個KTV外面的廣場，我人還在車上，之後我
    就看到丁○○，還有一些少年人，之後又來了1部車，2台車
    就開往類似公墓的地方，到達之後我就下車，2台車的人都
    全部下車，現場我認識的只有丁○○，後來丁○○有叫人去
    載丙○○來。在公墓時，丙○○問我他的童裝是否我拿走，
    我否認．．．2台車又一同帶我去類似堤防邊．．．到達堤
    防後某不詳少年就把我身上的錶、信用卡、身分證、提款卡
    全部拿走。後來丙○○接到1通電話，我聽到丙○○告訴丁○○台中有人已經報案了，丁○○當下就抄寫1張有他帳號
    的紅紙給我」，「『就是這個』這句話我聽聲音，像庚○○
    的聲音，但現場很暗，我沒有看見是何人講的。聲音的來源
    ，是庚○○的車子內發出的。我原本就與庚○○熟識，平常
    也有跟他講話，我肯定百分之90以上，是庚○○的聲音」等
    語（見原審卷宗(一)第152 至155、159頁）。
  (2)又依證人即被告丙○○於原審審理中證稱「在二林時，丁○○就說要去找乙○○談15萬元的事情，我、戊○○、辛○○
    3 人先到太平，找不到乙○○，我打電話給庚○○，庚○○
    說乙○○要向他收利息，我們就到那邊找庚○○。我們到的
    時候，辛○○打電話給丁○○，說要將乙○○找回去二林。
    另一通電話是辛○○找他的朋友。到庚○○黃昏市場擺攤的
    時候，乙○○還沒有到，我們到達之後先問庚○○，庚○○
    說約1小時之後乙○○會到．．．，庚○○有問我們有什麼
    事，辛○○有告訴庚○○說乙○○拿了15萬元，沒有處理的
    事情，還有乙○○偷拿衣服的事情，庚○○知道我們要將乙○○帶到二林，乙○○快到的時候有打電話給庚○○，庚○○告訴他在停車場那邊．．．我們在那裡等了1個小時後，
    乙○○才來．．．後來有人說現在要回二林，我就開車跟著
    回二林，庚○○沒有跟我們回二林。最後在堤防時庚○○打
    電話給我說謝麗珠要報警」，「離開黃昏市場時，戊○○跑
    來跟我說要回二林，戊○○就開我坐的這部車回二林」等語
    （見原審卷宗(二)第6至10頁）。
  (3)再依被告辛○○於原審審理中供稱「乙○○來之後，我、甲○○、己○○、戊○○4人將乙○○推到甲○○的車上，之
    後戊○○坐丙○○的車，我們3人就坐甲○○的車，我與己○○分別坐在乙○○的旁邊，甲○○負責開車，在車上我和
    己○○都有打乙○○。到了二林之後，丁○○在等我們，先
    到KTV門口，之後到竹塘鄉醒靈宮，然後又到河堤邊，在河
    堤的時候，丁○○要乙○○還丙○○的15萬元，乙○○說丙○○還欠他錢，不願意還，後來好像是我、甲○○、己○○
    3 人將乙○○帶到烏日鄉釋放」等語（見原審卷宗(二)第133
    頁）。
  (4)核證人即共同被告丙○○、辛○○與其他被告間並無親誼或
    怨隙，不致故為有利或不利其他被告之陳述，且證人丙○○
    、辛○○上揭陳述，其中有部分內容係關於自己所涉犯罪之
    事實，其陳述內容同時對自己及其他被告均不利，且與證人
    即被害人乙○○所陳述之內容大致相符，其3人之證詞均具
    憑信性。綜觀證人乙○○及被告丙○○、辛○○之陳述，足
    認乙○○確受被告庚○○之電話邀約，始前往上揭黃昏市場
    停車場，而被告丙○○、辛○○、戊○○於黃昏市場停車場
    守候達1小時之久，期間並由被告辛○○聯絡被告丁○○，
    商討如何將證人乙○○帶回彰化縣二林鎮之事宜，又由被告
    辛○○聯絡被告甲○○及己○○到場助勢，於證人乙○○到
    達黃昏市場後，由被告庚○○以電話將證人乙○○改約到該
    人、車已較減少之停車場內，再由被告辛○○、戊○○、甲○○、己○○等4人在該停車場將乙○○以強押上車之強暴
    方式剝奪行動自由，並由甲○○駕駛車輛，辛○○、己○○
    則坐在後座之左右座，在往彰化縣二林鎮途中，乙○○更遭
    辛○○、己○○毆打，先後遭帶往彰化縣某KTV門口、醒靈
    宮旁及彰化縣竹塘鄉某河堤邊等處分別與被告丁○○、丙○○、戊○○會合後，再由被告丁○○出面要求乙○○返還15
    萬元，嗣後因得知乙○○友人報警，始在隔日凌晨1時許將
    乙○○釋放。堪信被告庚○○、丙○○、丁○○、辛○○、
    甲○○、戊○○及己○○等人間就剝奪被害人乙○○行動自
    由之犯行，有犯意聯絡及行為分擔。
  (三)次查被告辛○○、己○○分別徒手及持鋁製球棒毆打乙○○
    ，致乙○○受有兩側眼角瘀腫、前胸多處紅腫挫傷、後頸紅
    腫挫傷、後背多處紅腫挫傷等傷害，業據被告辛○○坦承不
    諱，核與證人乙○○證述之情節相符，並有行政院衛生署台
    中醫院診斷證明書1紙在卷可稽（見警詢卷宗第16頁）；又
    乙○○既已遭被告辛○○、戊○○、己○○、甲○○以強壓
    頭部、身體，強行推入車內之強暴手法剝奪行動自由，應無
    再以毆打方式妨害自由之必要，被告辛○○、己○○卻仍在
    車內徒手或以鋁製球棒毆打乙○○，其2人所為傷害行為，
    顯非妨害自由行為之必要手段，而係另基於共同傷害人身體
    之犯意所為。又依上開診斷證明書記載觀之，乙○○除上開
    傷勢外，尚受有上肢上臂前臂紅腫瘀傷之傷害，而依照常情
    ，一般人遭遇強推或強拉時必定有所掙扎，而以當時乙○○
    遭強行推入車內之情況觀之，乙○○受4個人將之強推上車
    時，應會掙扎不從而與被告辛○○等人發生拉扯，上開手臂
    所受傷害應係被告等人為達妨害自由目的而施強暴手段時所
    致，益徵被告辛○○、戊○○、己○○、甲○○當時確實以
    強暴手段妨害乙○○之行動自由。
  (四)按共同正犯之成立，祇須具有犯意之聯絡，行為之分擔，既
    不問犯罪動機起於何人，亦不必每一階段犯行，均經參與（
    最高法院34年上字第862號判例參照）。被告等人就本件犯
    行，先由庚○○以電話邀約乙○○前往上開黃昏市場停車場
    ，而丙○○、辛○○、戊○○、甲○○、己○○先在該停車
    場內守候，見乙○○到來，經庚○○確認其身分後，即由被
    告辛○○、戊○○、甲○○、己○○等4人將乙○○強押上
    車，由甲○○駕駛車輛，辛○○、己○○則坐在後座之左右
    座，先後將乙○○帶往彰化縣某KTV門口、醒靈宮旁及彰化
    縣竹塘鄉某河堤邊等處，分別與被告丁○○、丙○○、戊○○會合後，再由被告丁○○出面要求乙○○返還15萬元，嗣
    後因得知乙○○友人報警，始在隔日凌晨1時許將乙○○釋
    放，已詳見前述，顯見被告等人彼此間就上開妨害自由之犯
    行，均有犯意之聯絡，且就各階段行為，均互有分擔，自應
    對全部犯罪事實，負共同正犯之責，被告庚○○、丁○○、
    戊○○、甲○○所辯，均為卸責之詞，不可採信。
三、綜上所述，本件事證已臻明確，被告等6人上開犯行，堪予
    認定，應予依法論科。
參、論罪科刑理由：
一、被告等人行為後，刑法業於94年2月2日修正公布，95年7月1
    日起施行。按行為後法律有變更者，適用行為時之法律，但
    行為後之法律有利於行為人者，適用最有利於行為人之法律
    ，修正後刑法第2條第1項定有明文。此條規定係規範行為後
    法律變更所生新舊法律比較適用之準據法，本身尚無新舊法
    比較之問題，於新法施行後，應一律適用新法第2條第1項之
    規定，為「從舊從輕」之比較。再按本次法律變更，比較時
    應就罪刑有關之共犯、未遂犯、想像競合犯、牽連犯、連續
    犯、結合犯，以及累犯加重、自首減輕暨其他法定加減原因
    （如身分加減）與加減例等一切情形，綜其全部罪刑之結果
    而為比較。查此次刑法第47條規定有所修正，惟分別比較新
    、舊法結果，對被告丁○○之法律效果並無不同，自應依被
    告之行為時之刑法第47條規定論處。又刑法第55條關於牽連
    犯之規定，亦經修正刪除，比較新舊法之規定，修正前之規
    定對被告辛○○較為有利，依刑法第2條第1項之規定，自應
    適用行為時即修正前刑法第55條牽連犯之規定。再者被告等
    人犯罪時之刑法第41條第1項前段規定：「犯最重本刑為5年
    以下有期徒刑以下之刑之罪，而受6個月以下有期徒刑或拘
    役之宣告，因身體、教育、職業、家庭之關係或其他正當事
    由，執行顯有困難者，得以1元以上3元以下折算1日，易科
    罰金」。又被告行為時之易科罰金折算標準，修正前罰金罰
    鍰提高標準條例第2條（現已刪除）規定，就其原定數額提
    高為100倍折算1日，則本件被告行為時之易科罰金折算標準
    ，最高應以銀元300元折算1日，經折算為新臺幣後，應以新
    臺幣900元折算為1日。惟新刑法第41條第1項前段則規定：
    「犯最重本刑為5年以下有期徒刑以下之刑之罪，而受6個月
    以下有期徒刑或拘役之宣告者，得以新臺幣1000元、2000元
    或3000元折算一日，易科罰金。」比較修正前後之易科罰金
    折算標準，以舊刑法之規定較有利於被告，則應依刑法第2
    條第1項前段，適用修正前刑法第41條第1項前段及修正前罰
    金罰鍰提高標準條例第2條之規定，定其折算標準。
二、按以強暴之方法剝奪人之行動自由時，若於實施強暴行為之
    過程中，致被害人受有傷害，乃施強暴之當然結果，固不另
    論傷害罪；惟妨害自由罪，並非以傷人為當然之手段，若行
    為人另具有傷害故意，且發生傷害結果，自應成立傷害罪名
    （最高法院89年度台上字第4676號、93年度台上字第3412號
    判決意旨參照）。核被告庚○○、丙○○、丁○○、辛○○
    、戊○○、甲○○所為，均係犯刑法第302條第1項之以強暴
    之非法方式剝奪他人行動自由罪。被告等人為達妨害自由目
    的而施強暴手段，致被害人受有上肢上臂前臂紅腫瘀傷之傷
    害，係施強暴行為之當然結果，不另論罪。又被告辛○○另
    基於傷害人身體之犯意，而在強押乙○○往彰化縣途中毆打
    乙○○之行為，另犯刑法第277條第1項之普通傷害罪。被告
    庚○○、丙○○、丁○○、辛○○、戊○○、甲○○與已判
    決確定之己○○間，就上開妨害自由犯行，有犯意聯絡及行
    為分擔，均為共同正犯；被告辛○○與己○○就上開傷害犯
    行間，亦有犯意聯絡及行為分擔，為共同正犯。被告辛○○
    所犯上開妨害自由及傷害2罪，具有方法結果之牽連犯關係
    ，應從一法定刑較重之妨害自由罪處斷，起訴法條雖漏引刑
    法第277條第1項之普通傷害罪，惟此部分事實業已於起訴事
    實中載明，且與已起訴成罪之妨害自由罪間，有牽連犯之裁
    判上一罪關係，自得併予審究，附此敘明。被告丁○○前因
    恐嚇取財及偽造文書案件，分別經台灣高等法院台南分院及
    台灣台東地方法院判處有期徒刑3月及6月確定，嗣經法院定
    應執行刑為8月，於92年12月5日易科罰金執行完畢等情，有
    台灣高等法院被告前案紀錄表1份附卷可稽，其於有期徒刑
    執行完畢後5年以內再故意犯本件有期徒刑以上之罪，為累
    犯，應加重其刑。
三、原審予以論罪科刑，固非無見，惟查原審判決援引證人即共
    同被告丙○○、辛○○之供述證據，資為認定被告等人有
    本件原判決事實欄所記載犯罪事實之基礎，雖非無所本，惟
    依92年2月6日經總統公布修正，同年9月1日施行之刑事訴訟
    法第287條之2規定，此部分證據如何適用上開規定，始為適
    法，原審判決均未說明，於法未合。本件被告庚○○、丁○○、戊○○、甲○○等人仍執前詞否認犯行，被告丙○○、
    辛○○認原審量刑過重而提起上訴，雖非可採，原判決既有
    上揭可議之處，自屬無可維持，應由本院將原審判決撤銷改
    判。爰審酌被告等僅因債務糾紛，即以強暴之手段拘束被害
    人行動自由，對被害人造成之身心傷害非輕，惟於本院審理
    中均獲被害人原諒，被害人並當庭表示請求給予被告等人自
    新機會，並均與被害人達成和解（見本院審判筆錄及卷附之
    和解書）及被告等人犯罪之手段、各自於犯罪中擔任之角色
    、參與之程度暨犯罪後之態度等一切情狀，分別量處如主文
    所示之刑，並均諭知易科罰金之折算標準，以示懲儆。
四、公訴意旨另以：被告庚○○、丙○○、丁○○、辛○○、戊○○、甲○○等人，於上揭時間，在彰化縣竹塘鄉某河堤邊
    時，由被告丁○○、辛○○向乙○○表示需要500萬元，並
    向乙○○恫稱：天亮後要匯款30萬元至丁○○帳戶，否則會
    再抓乙○○1次，等到第2次就不會這麼好過等語，因認被告
    等6人涉犯刑法第304條強制罪嫌及同法第305條之恐嚇罪嫌
    云云（起訴書原記載被告等6人涉犯刑法第346條第1項之恐
    嚇取財罪嫌，嗣經檢察官於原審於95年7月20日審理時當庭
    更正起訴法條）。
  (一)按犯罪事實應依證據認定之，無證據不得認定其犯罪事實；
    不能證明被告犯罪者，應諭知無罪之判決，刑事訴訟法第15
    4條第2項、第301條第1項前段分別定有明文。而犯罪事實之
    認定，應憑真實之證據，倘證據是否真實尚欠明確，自難以
    擬制推測之方法，為其判斷之基礎；所謂認定犯罪事實之證
    據，係指足以認定被告確有犯罪行為之積極證據而言，該項
    證據自須適合於被告犯罪事實之認定，始得採為斷罪資料，
    最高法院著有53年臺上字第656號 、29年上字第3105號判例
    可資參照。
  (二)檢察官認被告6人涉有此部分罪嫌，係以被告戊○○、己○○分別於警詢及偵查中坦承不諱，與被害人乙○○指訴相符
    為主要論據。訊之被告6人均堅決否認有此部分罪嫌。經查
    本件被告等6人之妨害自由犯行，肇因於被告庚○○、丙○○因與被害人乙○○間各有債務糾紛，而丙○○另因積欠某
    黃姓男子債務，乙○○未依約將丙○○所有之15萬元交予黃
    姓男子，竟該15萬元自行抵償丙○○積欠其個人之債務，致
    丙○○、丁○○因此心生不滿，已詳見前述，足認被告等人
    係向乙○○催討該15萬元；而被害人乙○○於93年11月9日
    係匯款2千元至被告丁○○上開帳戶（見94年度聲監字第70
    號卷第39、41至43頁），乙○○實際匯款之金額，與其指述
    遭恫嚇支付之金額差異甚大，則其倘因受恐嚇而心生畏懼，
    或因遭強制而不得不匯款，焉可能僅匯出2千元? 乙○○此
    部分指述是否屬實，尚非無疑。又按刑法第302條第1項、第
    304條第1項及第305條之罪，均係以人之自由為其保護之法
    益，而刑法第302條第1項之罪所稱之非法方法，已包括強暴
    、脅迫或恐嚇等一切不法手段在內，因之，如以非法方法剝
    奪他人行動自由行為繼續中，再對被害人施加恐嚇，或以恐
    嚇之手段迫使被害人行無義務之事；則其恐嚇之行為，仍屬
    於非法方法剝奪行動自由之部分行為，應僅論以刑法第302
    條第1項之罪，無另成立同法第304條或第305條之罪之餘地
    （最高法院89年度台上字第780號、87年度台上字第1066號
    判決意旨參照），是被告等6人縱有恐嚇或強制之行為，仍
    屬於非法方法剝奪行動自由之部分行為，應僅論以刑法第
    302條第1項之罪。因檢察官認此部分與上開論罪科刑部分，
    有裁判上一罪關係，爰不另為無罪之諭知，附此敘明。
據上論斷，應依刑事訴訟法第369條第1項前段、第364條、第299
條第1項前段，刑法第2條第1項前段、修正前刑法第28條、刑法
第302條第1項、第277條第1項、修正前刑法第55條、第47條、第
41條第1項前段，刪除前罰金罰鍰提高標準條例第2條，現行法規
所定貨幣單位折算新台幣條例第2條，判決如主文。
本案經檢察官壬○○到庭執行職務。
中　　華　　民　　國　　96　　年　　1 　月　　 4      日
            刑事第七庭    審判長法　官　林　榮　龍
                                法　官　黃　日　隆
                                法　官　鄭　永　玉
上列正本證明與原本無異。
如不服本判決應於收受送達後十日內向本院提出上訴書狀，其未
述上訴之理由者並得於提起上訴後十日內本院補提理由書（均
須他造當事人之人數附繕本）。
                                書記官　　瑞　芳
中　　華　　民　　國　　96　　年　　1 　月　　 4      日
